臺北高等行政法院判決　　　　　　　　　　　　　　　九十三年度簡字第一七三號
　　原　　　告　甲○○
　　被　　　告　桃園縣政府
　　代　表　人　乙○○縣長）.
右當事人間因就業服務法事件，原告不服行政院勞工委員會中華民國九十二年七月三
日勞訴字第○九二○○二一七九一號訴願決定，提起行政訴訟，本院判決如左：
　　主  文
原告之訴駁回。
訴訟費用由原告負擔。
　　事  實
一、事實概要：
    緣被告認原告非法聘僱逃逸之印尼籍家庭監護工SITI HAMNIA 於桃園縣龍潭鄉○
    ○路一巷五號從事監護工作照顧其父親劉川海，案經桃園縣政府警察局龜山分局
    於民國九十二年二月十三日當場查獲，該分局遂於九十二年二月二十七日以山警
    分外字第○九二五○○五三一一號函移由被告，經被告審查，核其行為違反就業
    服務法第五十七條第一款及第六十三條第一項規定，處新台幣（下同）十五萬元
    罰鍰。原告不服，提出訴願，經遭決定駁回，遂向本院提起行政訴訟。
二、兩造聲明：
　(一)原告聲明：
    訴願決定及原處分均撤銷。
  (二)被告聲明：
    1.駁回原告之訴。
    2.訴訟費用由原告負擔。
三、兩造之爭點：原告是否聘僱許可失效之外國人，而應依就業服務法處以罰鍰？
　(一)原告主張之理由：
    1.按「受理訴願機關依訴願人或參加人之聲請，調查證據。」訴願法第六十七條
      第二項前段定有明文。原告不斷向訴願決定機關稱並未非法僱用外勞，警方之
      筆錄係以利誘等不正之方式制作，惟未受採信。又原告聲請詢問外勞仲介業者
      古正男，古正男陳稱該名外籍勞工並非原告聘僱，惟亦未被訴願決定機關採信
      ，且未說明不採信有利原告證言之原因。
    2.次按「行政法院於撤銷訴訟，應依職權調查證據；於其他訴訟，為維護公益者
      ，亦同。」「前條訴訟，當事人主張之事實，雖經他造自認，行政法院仍應調
      查其他必要之證據。」行政訴訟法第一百三十三條、第一百三十四條定有明文
      ，又「認定事實，須憑證據，不得出於臆測，此項證據法則，自為行政訴訟所
      適用。」此亦有最高行政法院六十一年判字第七○號判例足稽。查原告於訴願
      時即否認警員所製作之筆錄，惟訴願機關僅憑警員所制作筆錄認定，苟無其餘
      積極之證據得證明原告僱用非法外籍勞工，便作成訴願決定，似顯草率。
    3.末按，司法院釋字第二七五號解釋意旨「人民因違反法律上義務而應受之行政
      罰，係屬對人民之制裁，原則上行為人應有可歸責之原因，若法律無特別規定
      ，雖不以出於故意為必要，仍須以過失為其責任條件。」原告並無僱用非法外
      勞，自無可歸責之原因，依上開釋示，原處分及訴願決定於法未合，應予撤銷
      。
　(二)被告主張之理由：
    1.按「雇主聘僱外國人不得下列情事：一、聘僱未經許可、許可失效或其他所申
      請聘僱之外國人。」「違反第五十七條第一款規定者，處新臺幣十五萬元以上
      七十五萬元以下罰鍰：：」分別為就業服務法第五十七條第一款及第六十三條
      第一項所明定。
    2.原告非法聘僱逃逸之印尼籍家庭監護工 SITI HAMNIA於桃園縣龍潭鄉○○路一
      巷五號從事監護工作照顧其父親劉川海，案經桃園縣政府警察局龜山分局於九
      十二年二月十三日當場查獲，經訊原告及該名外勞均坦承上情不諱。核其行為
      違反就業服務法第五十七條第一款爰依同法第六十三條第一項規定處十五萬元
      罰鍰，核與首揭法條之規定洵無不合。
    3.查本件稽之原告於九十二年二月十三日之偵訊筆錄：「問：你今因何事至本分
      局接受談話製作筆錄？答：今天貴分局員警至桃園縣龍潭鄉○○路一巷五號我
      父親住處查獲非法工作印尼籍逃逸外勞 S君，由於該外勞由我所僱用，經通知
      到案說明。問：警方所查獲印尼籍逃逸外勞 S君是否由你所僱用？何時開始僱
      用？薪資如何計算？答：是我所僱用無誤。從昨天十二日下午約四、五點由仲
      介古正男君帶到我父親住處照顧我父親開始僱用，日薪新台幣約陸佰元。」該
      筆錄係經原告所簽認。復稽之仲介古正男於九十二年二月十三日之偵訊筆錄：
      「問：你為何介紹該名外勞至甲○○父親劉川海住處工作？答：是我朋友甲○
      ○要求我，他父親需要送到安養院照護，在未找到安養院這幾天沒人照顧，需
      要有人幫忙照顧幾天。」又印尼籍逃逸外勞於警訊筆錄述稱：「問：現受僱於
      何公司？從事何工作？由何人僱用？答：我現受僱於龍潭鄉○○路一巷五號，
      從事看護之工作。雇主為甲○○君。」本件原告雖訴稱其所簽筆錄與事實有出
      入，惟本件違法情事既經原告、仲介古正男及外勞於偵訊筆錄中坦承不諱，且
      於偵訊筆錄末行簽名、捺指印，非有其他具體事證，不得任由原告空言否認該
      筆錄內容之真實性，原告所訴顯係卸責之辭。原告非法僱用逃逸之外國人從事
      工作之違法情事應洵堪認定。
　　理  由
一、按「雇主聘僱外國人不得有下列情事：一、聘僱未經許可、許可失效或他人所申
    請聘僱之外國人。、、、、」「違反、、、第五十七條第一款、、、、規定者，
    處新臺幣十五萬元以上七十五萬元以下罰鍰。」分別為就業服務法第五十七條第
    一款及第六十三條第一項所明定。
二、查原告未經許可，僱用印尼籍外國人SITI HAMNIA 於其位於桃園縣龍潭鄉○○路
    一巷五號從事監護工作照顧其父親劉川海，案經桃園縣警察局龜山分局於九十二
    年二月十三日循線查獲，此有外國人 SITI HAMNIA、仲介者古正男及原告於警訊
    之偵訊筆錄附卷可稽。原告雖主張其並未非法僱用外勞，警方之筆錄係以利誘等
    不正之方式制作，惟未受採信。又原告聲請詢問外勞仲介業者古正男，古正男陳
    稱該名外籍勞工並非原告聘僱，惟亦未被訴願決定機關採信，且未說明不採信有
    利原告證言之原因。原告於訴願時即否認警員所製作之筆錄，惟訴願決定機關僅
    憑警員所制作筆錄認定，似顯草率。原告並無僱用非法外勞，自無可歸責之原因
    ，依司法院釋字第二七五號解釋，原處分及訴願決定於法未合，應予撤銷等等。
三、經查，該印尼籍外國人SITI HAMNIA 於警訊業陳明其在龍潭鄉○○路一巷五號從
    事看護之工作，雇主為甲○○即原告。而原告於警訊亦供明（警方所查獲印尼籍
    逃逸外勞SITI HAMNIA 是否由你所僱用？何時開始僱用？薪資如何計算？）是原
    告僱用該外勞。從九十二年二月十二日下午約四、五點由仲介古正男帶到原告父
    親住處照顧原告父親開始僱用，日薪新台幣約六百元。另該仲介古正男於警訊陳
    明（你為何介紹該名外勞至甲○○父親劉川海住處工作？）是原告要求，原告父
    親需要送到安養院照護，在未找到安養院這幾天沒人照顧，需要有人幫忙照顧幾
    天等語。上述原告、該印尼籍外國人SITI HAMNIA以及仲介古正男警訊供述內容
    互核相符，並無矛盾不可採信之處，堪信為真實。因此，原告確有僱用該外國人
    可以認定。原告主張其未僱用印尼籍外國人SITI HAMNIA，訴願決定僅憑警員所
    制作筆錄認定，顯有草率一節，核非可採。至原告另主張警方之筆錄係以利誘等
    不正之方式制作，惟並未舉證以實其說，且本件經警現場查獲時，該外籍勞工係
    在從事看護工作，亦有現場檢查紀錄表在卷足憑，原告空言主張警訊以不正方式
    制作，亦非有據。
四、按就業服務法第五十七條第一款明文禁止非法聘僱未經許可、許可失效或他人所
    申請僱之外國人，原告違反上述規定，未經許可，僱用印尼籍外國人，被告依同
    法第六十三條第一項規定，處原告最低額罰鍰十五萬元，經核於法並無不合。訴
    願決定維持原處分，亦屬妥適。原告主張前詞，請求撤銷訴願決定及原處分為無
    理由，應予駁回。
五、本件訴訟標的金額未逾二十萬元，為適用簡易程序事件，本判決爰不經言詞辯論
    為之，併此敘明。
據上論結，本件原告之訴為無理由，爰依行政訴訟法第二百三十三條、第九十八條第
三項前段，判決如主文。
中　　　華　　　民　　　國　　九十三　　年　　　七　　　月　　 二十 　　日
                           臺 北 高 等 行 政 法 院  第二庭
           　　　　　　　　　　　　　　　　　       法　官  陳國成
右為正本係照原本作成。
本件以訴訟事件所涉及之法律見解具有原則性者為限，始得於本判決送達後二十日內
向本院提出上訴狀並表明上訴理由，如已於本判決宣示後送達前提起上訴者，應於判
決送達後二十日內補具上訴理由（均按他造人數附繕本），且經最高行政法院許可後
方得上訴。
中　　　華　　　民　　　國　　九十三　　年　　　七　　　月　　二十一　　日
            　　　　　　　　　　　　　　    　      書記官  王英傑
